【裁判字號】    90,自,164
【裁判日期】    900430
【裁判案由】    詐欺
【裁判全文】
臺灣臺中地方法院刑事判決                            九十年度自字第一六四號
    自  訴  人  乙  ○
    被      告  甲○○
右列被告因詐欺案件，經自訴人提起自訴，本院判決如左：
    主  文
甲○○無罪。
    理  由
一、自訴意旨略以：被告甲○○與自訴人相識於民國八十六年六、七月間，其間因時
    常碰面而逐漸親近，後至同年七月二十日被告基於為自己不法所有之意圖，主動
    連絡自訴人，佯稱急用為由，請求協助周轉少許現金，因時間並非長久，在自訴
    人不疑有它下借予被告新臺幣（下同）三十二萬元，借款時日僅十日，且由被告
    簽發同額支票一張做為擔保（目前原支票已由被告取回），然待支票退票後，於
    八十六年七月三十一日被告前來找自訴人商議要求延緩十五日再行返還，經自訴
    人力爭下改稱隔日先行支付十萬元現金，再另行簽發面額各為十萬、十二萬元之
    支票二張，以換回前開支票，惟隔日被告始終未曾出現，且再度開具之支票又於
    八十六年八月二十日再次退票十二萬元，事經自訴人多次催討，被告仍置之不理
    ，嗣被告又多次遷移住所更改電話號碼以逃避自訴人催討，致使事延四年仍無任
    何進展，由被告諸行為及事實得知，其早存有不良之心伺機詐騙，以支票做為行
    騙工具詐欺取財，圖利一己，隨即逃逸去向不明。因認被告甲○○涉犯刑法第三
    百三十九條第一項之詐欺取財罪嫌云云。
二、按犯罪事實應依證據認定之，無證據不得推定其犯罪事實，刑事訴訟法第一百五
    十四條定有明文。又認定不利於被告之事實，須依積極證據，苟積極證據不足為
    不利於被告事實之認定時，即應為有利於被告之認定，更不必有何有利之證據。
    此最高法院三十年上字第八一六號著有判例。另刑法第三百三十九條第一項詐欺
    取財罪之成立，以意圖為自己或第三人不法所有，以詐術使人將本人或第三人之
    物交付為要件。所謂以詐術，必須被詐欺人因其詐術而陷於錯誤，若其所用方法
    ，不能認為詐術，亦不致使人陷於錯誤，即不構成該罪，此最高法院四十六年台
    上字第二六０號亦著有判例。
三、本件自訴人認被告甲○○涉犯刑法第三百三十九條第一項之詐欺取財罪嫌，無非
    係有戶籍謄本影本一紙、票據代收單及代收紀錄影本二份及臺灣南投地方法院支
    付命令及確定證明書影本各一紙附卷可稽，且被告嗣後又多次遷移住所更改電話
    號碼以逃避自訴人催討，致使事延四年仍無任何進展，由被告諸行為及事實得知
    ，其早存有不良之心伺機詐騙，以支票做為行騙工具詐欺取財，圖利一己，隨即
    逃逸去向不明，故不論在各方面被告均明顯涉及詐欺，為其論據。惟訊據被告甲
    ○○則堅決否認有何詐欺取財之犯行，辯稱：伊沒有詐欺取財的意思，係因為伊
    家中有事故，伊有委託朋友江學政去處理，但沒有處理好，現在已經和解了等語
    。
四、本院查：訊據自訴人乙○於本院審理時到庭陳稱：「江學政拿甲○○的票來說是
    甲○○要借的，但伊的錢是拿給江學政，並不是交給甲○○，而且當時伊有打電
    話去銀行照會，確認甲○○的票沒有問題，才會借給江學政，甲○○事後有來找
    伊處理（問：錢是誰借的？）」等語（詳見本院九十年四月二十三日審判筆錄）
    。再經本院當庭質之自訴人復陳稱：「我告甲○○詐欺。他向我借三十二萬元，
    有開一張票，後來跳票，他又開了二張票，要我延緩十五天，換票後，有一張十
    萬元的有兌現，有一張十二萬元的票沒有兌現，另外他同意的十萬元現金也沒有
    給。－－－－－－－－－。」等詞（詳見本院九十年三月二十六日訊問筆錄），
    衡情被告若有詐欺之意思又何須於跳票後出面協調自訴人同意其延期清償，且其
    中一張十萬元的票亦有兌現（即被告已清償的部分約佔全部債權額的三分之一左
    右），是以被告於調現之初始，是否有為自己不法所有之意圖，要非無疑。再參
    酌自訴人於同意借款之初亦確曾打電話前去銀行照會，而當時該張支票並無問題
    ，另自訴人亦自承江學政有在三十二萬元支票後面背書（詳見本院九十年三月二
    十六日訊問筆錄）及現已經與被告和解了，知道只是誤會一場（詳見本院九十年
    四月二十三日審判筆錄）等情，足見自訴人於答應調借予被告時，應非係因被告
    施用詐術而使其陷於錯誤始答應借款無訛。綜上諸情，本件被告既無意圖為自己
    不法之所有，而施詐術使人交付財物之情形存在，核與刑法第三百三十九條第一
    項之詐欺取財罪之構成要件尚有未合，自不得僅憑自訴人片面之指訴即認被告涉
    犯詐欺取財之犯行，本件應純屬債務不履行之民事紛爭，宜循民事訴訟程序解決
    。此外，復查無其他積極證據足資證明被告甲○○有何詐欺取財之犯行，不能證
    明被告犯罪，揆諸首揭說明，自應諭知被告甲○○為無罪之判決，以免冤抑。
據上論斷，應依刑事訴訟法第三百四十三條、第三百零一條第一項，判決如主文。
中      華      民      國      九十      年      四    月      三十    日
                                  臺灣臺中地方法院刑事第四庭
                                      法  官  許  旭  聖
右正本證明與原本無異。
如不服本判決，應於判決送達後十日內向本院提出上訴狀（應附繕本），上訴於臺灣
高等法院臺中分院。
                                      書記官
中      華      民      國      九十      年      四    月      三十    Y 


司法院資訊處製作；財團法人民間司法改革基金會備份。
